【裁判字號】    98,台上,1518
【裁判日期】    980319
【裁判案由】    妨害自由
【裁判全文】
最高法院刑事判決            九十八年度台上字第一五一八號
上  訴  人  甲○○（原名鍾生定）
選任辯護人  張振興律師
上列上訴人因妨害自由案件，不服台灣高等法院中華民國九十五
年五月十二日第二審更審判決（九十四年度上更(一)字第六三七號
，起訴案號：台灣桃園地方法院檢察署九十二年度偵字第一三九
五九號），提起上訴，本院判決如下：
    主  文
上訴駁回。
    理  由
按刑事訴訟法第三百七十七條規定，上訴於第三審法院，非以判
決違背法令為理由，不得為之。是提起第三審上訴，應以原判決
違背法令為理由，係屬法定要件。如果上訴理由書狀並未依據卷
內訴訟資料，具體指摘原判決不適用何種法則或如何適用不當，
或所指摘原判決違法情事，顯與法律規定得為第三審上訴理由之
違法情形，不相適合時，均應認其上訴為違背法律上之程式，予
以駁回。本件原判決撤銷第一審之科刑判決，改判仍依（刑法修
正前）牽連犯關係從一重論處上訴人甲○○共同以強暴方法，剝
奪人之行動自由罪刑，駁回其在第二審之上訴，已詳述所憑之證
據及認定之理由，從形式上觀察，並無違背法令之情形存在。上
訴意旨略稱：原判決認定上訴人及正犯盧世詮均對被害人乙○
嚇稱不拿新台幣（下同）二十六萬元出來，就不讓其回去，而理
由所引乙○之證言係不拿出六十萬元就不讓回去，二者不相一
致，且上訴人有無向乙○索價、其金額若干、乙○在農場與
證人周唐彌通聯時，有無具體提及金額、何人先打電話給周唐彌
、電話交談之過程如何等，原判決之認定均與所引證據不相適合
，有判決理由矛盾之違法；周唐彌及證人干銀保均未參與協商過
程，二人所言係屬傳聞，無證據能力，原判決未說明周唐彌之警
詢陳述如何具有可信之特別情況，即予採納，自非適法；醫院診
斷證明書等祇能證明乙○受傷，原判決僅憑乙○一人之指訴
，即認定上訴人犯罪，亦有違誤；上訴人之犯罪手段較其他正犯
為輕，竟處較重之刑，原判決顯未確實審酌刑法第五十七條之規
定，又未傳喚周唐彌到庭作證，未依聲請調閱醫院之Ｘ光片及病
歷，以查明乙○就診之實情，未逐字勘驗警詢錄音，有判決不
適用法則及應於審判期日調查之證據，未予調查之違法云云。惟
查：犯罪事實之認定，證據之取捨及其證明力如何，乃事實審法
院自由判斷之職權，如其取捨不違背經驗法則與論理法則，即不
得指為違法，而據為上訴第三審之理由。本件原判決認定上訴人
與乙○發生車禍，迄未談妥民事賠償事宜，竟與周志強、鄧春
福、陳啟峰、蔡邦豪、盧世詮（以上五人均判罪確定）及某成年
女子，共同基於傷害及妨害自由之犯意聯絡，將乙○騙至桃園
縣龍潭鄉予以毆打成傷，復強押至同縣平鎮市某農場，妨害其自
由，再予毆打並逼迫給付二十六萬元賠償金等情，已說明本於調
查所得心證，分別定其取捨而為事實判斷之理由，並依確認之事
實，說明上訴人與其他正犯共同索取之金錢係二十六萬元，非六
十萬元，上訴人與正犯等之警詢錄音經勘驗結果，大致與筆錄相
符，況本件未採上訴人與其他正犯之警詢陳述為證，無再逐句勘
驗之必要，周唐彌經第一審傳拘不到，原審再行傳喚仍未到庭，
其警詢陳述具有可信之特別情況，為證明犯罪所必要，得為證據
之論據。所為論斷，核無違背客觀存在之經驗法則與論理法則，
自屬事實審採證、認事之適法職權行使，不容任意指摘。又周唐
彌親身聽到乙○、上訴人或其他正犯以電話要求給付金錢，及
親自帶錢至指定地點，見到乙○全身是傷等經過為陳述，干銀
保亦就其與多名警察開車尾隨周唐彌到達該農場，解救乙○及
逮捕上訴人等人之經過為證言，二人所述皆為親身聞見之事實，
自非傳聞。再原判決依憑上訴人之部分自白、乙○之指訴、周
唐彌及干銀保之證言、各醫院之診斷證明書與病歷等證據資料，
資以認定上訴人有本件犯行，並非單以乙○之指訴為證據。周
唐彌經傳拘不到，即屬無從調查之證據。且量刑之輕重，屬事實
審之職權，原判決以上訴人之責任為基礎，並已說明審酌刑法第
五十七條所列各款事項而為刑之量定，既未逾越法定刑度，亦未
濫用其權限，顯無上訴意旨所指之違法情事。其餘上訴意旨，就
屬原審採證、認事職權之適法行使及原判決已說明事項，徒憑己
見，任意指摘為違法，且仍為單純事實之爭執，均非適法之第三
審上訴理由。應認本件上訴違背法律上之程式，予以駁回。本件
上訴既不合法，上訴人牽連犯刑法第二百七十七條第一項之傷害
罪部分，即無從適用審判不可分之原則，併為實體上審判，亦應
從程序上予以駁回。
據上論結，應依刑事訴訟法第三百九十五條前段，判決如主文。
中    華    民    國  九十八  年    三    月   十九   日
                      最高法院刑事第十一庭
                          審判長法官  石  木  欽
                                法官  洪  佳  濱
                                法官  韓  金  秀
                                法官  呂  丹  玉
                                法官  段  景  榕
      本件正本證明與原本無異
                                      書  記  官
中    華    民    國  九十八  年    三    月  二十六  日
                                                    Ｍ


司法院資訊處製作；財團法人民間司法改革基金會備份。
